臺灣雲林地方法院民事判決　　　　　　　100年度訴字第343號
原　　　告　許金呈
被　　　告　陳大慶
上列當事人間請求給付借款事件，本院於民國100年9月30日言詞
辯論終結，判決如下：
    主  文
被告應給付原告新臺幣伍拾柒萬元，及自民國一百年八月十一日
起至清償日止，按週年利率百分之五計算之利息。
訴訟費用由被告負擔。
    事實及理由
壹、程序方面：
    本件債權人許金呈聲請本院對債務人陳大慶核發支付命令，
    請求債務人給付借款新臺幣（下同）570,000 元，及自支付
    命令送達翌日起至清償日止，按週年利率5 ％計算之利息。
    經本院以100 年度司促字第6116號支付命令命「被告應向原
    告給付570,000 元，及自支付命令送達翌日起至清償日止，
    按週年利率5 ％計算之利息，並賠償督促程序費用500 元。
    」嗣債務人於法定期間內提出異議，依民事訴訟法第519 條
    第1 項之規定，債權人支付命令之聲請，視為起訴。
貳、實體事項：
一、原告主張：
    被告陳大慶本在嘉義縣鹿草鄉西井村100 之38號經營家禽養
    殖業，其於民國97年3 月前因要整修養殖場，遂向原告購買
    整修材料，並陸續向原告借款，嗣於97年3 月3 日經雙方結
    算後確定被告積欠原告共570,000 元，被告並簽立借據乙紙
    （下稱系爭借據）與原告，詎被告於簽立系爭借據後即逃逸
    無蹤，迄今杳無音訊，故訴請被告給付上開所欠款項之本息
    。並聲明：求為如主文所示之判決。
二、被告則以：
    被告確實有向原告借款，又被告確實有簽立系爭借據給原告
    ，但是被告係先簽立一紙金額570,000 元的借據給原告，後
    來即陸陸續續還款與原告，總計約還了300,000 元，並請原
    告自行記載被告之還款金額，後來原告向被告稱其所收執之
    借據被洗衣機給攪毀了，請被告再書立一紙借據給原告，被
    告始再書立系爭借據給原告。系爭借據上雖載被告借款總額
    為570,000 元，但是其實被告已經還部分款項給原告了，此
    由臺灣嘉義地方法院檢察署99年度偵字第1487號案卷內原告
    自行提出之記帳條可以證明。並聲明：原告之訴駁回。
三、不爭執事項：
    被告於97年間因經營家禽養殖業而向原告借款，嗣後並簽立
    系爭借據1 紙，交予原告。
四、本件爭點：
    被告有無陸續還款予原告？若有，目前被告尚欠原告的款項
    為若干？
五、得心證之理由：
(一)、原告主張被告於97年間因經營家禽養殖業而向其借款，嗣後
    並簽立系爭借據1 紙，已據其提出與所述相符之系爭借據影
    本1 紙之為證，並為被告所不爭執，自堪信為真實。
(二)、按當事人主張有利於己之事實，就其事實有舉證責任。民事
    訴訟法第277 條前段定有明文。本件被告既自承曾向原告借
    款而書立系爭借據，而原告否認被告於簽立系爭借據後有還
    款之事實，則被告自應就其主張已陸續還款與原告之事實負
    舉證責任。經查：被告雖稱臺灣嘉義地方法院檢察署99年度
    偵字第1487號案卷內有原告自行製作之還款紀錄，惟經本院
    調閱上開偵查卷宗後發現該還款紀錄（本院卷第18頁）所載
    之最後還款日期為96年11月28日，時間先於系爭借據上所載
    之97年3 月3 日，故由上開還款紀錄僅能證明被告於96年11
    月28日前確實有還款與原告，但不能證明被告於簽立系爭借
    據時積欠原告之款項未達570,000 元。被告雖又辯稱原告所
    提出之系爭借據係其簽立之第二紙借據，其簽立第一紙借據
    後有還款與原告，因原告向其告稱第一紙借據被洗衣機攪毀
    ，所以才應原告之要求再簽系爭借據給原告，惟如被告所辯
    屬實，即其於簽立系爭借據（第二紙借據）給原告前有還款
    與原告，則被告簽立第二紙借據時，應會再與原告匯算欠款
    金額，而將所餘欠款金額記載於借據上，而不會記載積欠原
    告之款項仍為570,000 元，故被告所辯顯不合經驗法則及論
    理法則，反觀原告主張係兩造經過匯算後，被告仍欠原告57
    0,000 元，被告始簽立系爭借據等情應較為可採。又被告未
    能舉出任何反證證明其於簽立系爭借據後已清償部分借款一
    節為真實，即應認被告仍積欠原告570,000 元。
(三)、按借用人應於約定期限內，返還與借用物種類、品質、數量
    相同之物，未定返還期限者，借用人得隨時返還，貸與人亦
    得定一個月以上之相當期限，催告返還。民法第478 條定有
    明文。本件被告既然有向原告借款共570,000 元，且被告不
    能舉證證明其已有還款，則原告請求被告返還570,000 元，
    自屬有據。末按給付有確定期限者，債務人自期限屆滿時起
    ，負遲延責任。給付無確定期限者，債務人於債權人得請求
    給付時，經其催告而未為給付，自受催告時起，負遲延責任
    。其經債權人起訴而送達訴狀，或依督促程序送達支付命令
    ，或為其他相類之行為者，與催告有同一之效力。民法第22
    9 條第1 項、第2 項分別定有明文。又遲延之債務，以支付
    金錢為標的者，債權人得請求依法定利率計算之遲延利息。
    但約定利率較高者，仍從其約定利率。應付利息之債務，其
    利率未經約定，亦無法律可據者，週年利率為百分之5 。亦
    為同法第233 條第1 項及第203 條所明定。本件原告請求被
    告給付之金額，並未定有給付之期限，則原告請求被告給付
    自支付命令送達被告之翌日即100 年8 月11起至清償日止，
    按週年利率百分之5 計算之法定遲延利息，依上開規定，自
    無不合。
六、綜上，原告依消費借貸法律關係請求被告給付570,000 元，
    及自100 年8 月11日起至清償日止，按週年利率百分之5計
    算之法定遲延利息，為有理由，應予准許。
七、本件事證已臻明確，兩造其餘攻擊、防禦方法，均與判決結
    果不生影響，爰不一一論述，併此敘明。
八、訴訟費用負擔之依據：民事訴訟法第78條。
中    華    民    國   100    年    10    月    5     日
                  民事第二庭    法  官  楊昱辰
以上正本係照原本作成。
如對本判決上訴，須於判決送達後20日內向本院提出上訴狀。如
委任律師提起上訴者，應一併繳納上訴審裁判費。
中    華    民    國   100    年    10    月    5     日
                                書記官  李松坤